【裁判字號】    97,訴,298
【裁判日期】    970527
【裁判案由】    違反毒品危害防制條例
【裁判全文】
臺灣嘉義地方法院刑事判決               97年度訴字第298號
公  訴  人  臺灣嘉義地方法院檢察署檢察官
被      告  甲○○
                    （現另案在臺灣嘉義監獄執行中）
上列被告因違反毒品危害防制條例案件，經檢察官提起公訴（96
年度毒偵字第1335號），被告於準備程序中就被訴事實為有罪之
陳述，本院合議庭裁定由受命法官改依簡式審判程序審理，判決
如下：
    主  文
甲○○施用第一級毒品，累犯，處有期徒刑拾月，減為有期徒刑
伍月，如易科罰金，以銀元參佰元即新臺幣玖佰元折算壹日，扣
案之注射針筒貳支沒收；又施用第二級毒品，累犯，處有期徒刑
陸月，減為有期徒刑參月，如易科罰金，以銀元參佰元即新臺幣
玖佰元折算壹日，扣案之玻璃球吸食器壹個沒收。應執行有期徒
刑柒月，如易科罰金，以銀元參佰元即新臺幣玖佰元折算壹日，
扣案之注射針筒貳支及玻璃球吸食器壹個均沒收。
    事實及理由
一、本案犯罪事實及證據，除犯罪事實補充「甲○○前因施用第
    一級毒品案件，經彰化地方法院檢察署檢察官以90年度毒偵
    字4104號起訴並聲請強制戒治，由臺灣彰化地方法院裁定施
    以強制戒治，於92年5月4日戒治執行期滿釋放出所，起訴部
    分以90年度訴字第1572號判決判處有期徒刑10月確定，於93
    年3月3日在監服刑期滿執行完畢。」之前科紀錄；證據部分
    補充「被告於本院準備程序及審理時為有罪之供述」外，其
    餘均引用附件檢察官起訴書之記載（如附件）。
二、按海洛因及甲基安非他命係分屬毒品危害防制條例第2條第2
    項第1、2款所規定之第一級、第二級毒品。本件被告甲○○
    曾因違反毒品危害防制條例案件，經強制戒治於92年5月4日
    執行期滿釋放出所後，又於5年內再犯本件施用毒品案件，
    應按同條例第23條第2項之規定，依該條例第10條之規定論
    處。核被告所為，係犯毒品危害防制條例第10條第1項之施
    用第一級毒品罪及同條第2項之施用第二級毒品罪。其施用
    前後持有第一級毒品海洛因及第二級毒品安非他命之低度行
    為，為其施用之高度行為所吸收，不另論罪。又被告2次施
    用毒品犯行，犯意各別，行為互殊，應分論併罰。被告有如
    事實欄所載之前科及執行情形，有臺灣高等法院被告前案紀
    錄表在卷可稽，其於受有期徒刑之執行完畢後，5年以內再
    故意犯本件有期徒刑以上之2罪，均為累犯，應依法加重其
    刑。爰審酌被告已有多次施用毒品前科，且經觀察、勒戒、
    強制戒治處分及科刑並執行，仍再犯本罪，顯見其戒除毒癮
    之意志不堅，然念及其犯後坦白犯行，犯後態度尚稱良好等
    一切情狀，分別量處如主文所示之刑。
三、按犯罪在中華民國96年4月24日以前者，除本條例另有規定
    外，依下列規定減刑：一、死刑減為無期徒刑。二、無期徒
    刑減為有期徒刑20年。三、有期徒刑、拘役或罰金，減其刑
    或金額2分之1；犯最重本刑為5年以下有期徒刑以下之刑之
    罪，依本條例規定減為6月以下有期徒刑、拘役者，應於為
    減刑裁判時，併諭知易科罰金折算之標準。中華民國九十六
    年罪犯減刑條例第2條第1項、第9條分別定有明文。本件被
    告上揭2犯行均係在96年4月24日以前所為，復無不得減刑之
    例外情形，均合於減刑條件，爰均併諭知減得之刑。
四、又按行為後法律有變更者，適用行為時之法律。但行為後之
    法律有利於行為人者，適用最有利於行為人之法律。此為刑
    法第2條第1項揭示之法律變更從舊從輕原則。查：
（一）被告行為後，罰金罰鍰提高標準條例第2條業已刪除，而
      刑法第41條第1項前段易科罰金折算標準，已由舊法之銀
      元100元、200元、300元修正為新臺幣1000元、2000元、
      3000元，因屬科刑規範事項變更，其折算標準為裁判時所
      應諭知，自有就新舊法規定比較必要，經比較新舊法結果
      ，以被告行為時舊法較為有利於被告，應依刑法第2條第1
      項前段規定，適用被告行為時之舊法即依修正前刑法第41
      條第1項前段、廢止前罰金罰鍰提高標準條例第2條規定。
（二）又按95年7月1日修正施行前刑法第41條第2項規定：「併
      合處罰之數罪，均有前項情形，其應執行之刑逾6月者，
      亦同。」；修正後刑法第41條第2項規定為：「前項規定
      於數罪併罰，其應執行之刑未逾6月者，亦適用之。」，
      經比較結果，以修正前刑法第41條第2項規定對被告有利
      ，是被告所犯2罪均係在刑法修正施行前所犯，且均得易
      科罰金，合併定應執行之刑雖已逾6月，揆諸前揭說明，
      自應適用修正前刑法第41條第2項規定，定其易科罰金之
      折算標準。
（三）刑法第51條第5款原規定多數有期徒刑合併應執行之刑不
      得逾20年，刑法95年7月1日修正施行後，提高合併應執行
      之最高度刑期為30年，又定執行刑為科刑規範事項，自有
      就新舊法比較必要（最高法院95年第8次刑事庭會議決議
      參照），比較後應適用最有利於被告之舊法。
    揆諸上開說明，爰依上開修正前刑法及中華民國九十六年罪
    犯減刑條例第9條等規定，各諭知易科罰金之折算標準，並
    定其應執行刑及諭知易科罰金之折算標準。
五、至扣案之注射針筒2支、玻璃球吸食器1個，均為被告所有，
    分別供施用第一、二級毒品所用之物，業據其供承在卷，應
    依刑法第38條第1項第2款併予沒收之。
六、依刑事訴訟法第273條之1第1項、第299條第1項前段、第310
    條之2、第454條第2項，毒品危害防制條例第10條第1項、第
    2項，刑法第2條第1項前段、第11條前段、第47條第1項、第
    41條第1項（修正前）、第51條第5款（修正前）、第38條第
    1項第2款，罰金罰鍰提高標準條例第2條（廢止前），中華
    民國九十六年罪犯減刑條例第2條第1項第3款、第7條、第9
    條，判決如主文。
七、如不服本判決，應於判決送達後10日內向本院提出上訴狀，
    上訴書狀依法應敘述具體理由，如未敘述具體理由者，應於
    上訴期間屆滿後20日內補提理由書於本院（均應附繕本）。
本案經檢察官陳則銘到庭執行職務。
中    華    民    國    97    年    5     月    27    日
                  刑事第三庭  法  官 劉 瓊 雯
上列正本證明與原本無異。
如不服本判決，應於判決送達後十日內向本院提出上訴狀，上訴
書狀依法應敘述具體理由，如未敘述具體理由者，應於上訴期間
屆滿後二十日內補提理由書於本院（均應附繕本）。
中    華    民    國    97    年    5     月    27    日
                              書記官 劉 美 娟
附錄論罪科刑法條：
毒品危害防制條例第10條第1、2項
施用第一級毒品者，處 6 月以上 5 年以下有期徒刑。
施用第二級毒品者，處 3 年以下有期徒刑。


司法院資訊處製作；財團法人民間司法改革基金會備份。
